【裁判字號】    99,破抗,39
【裁判日期】    991216
【裁判案由】    宣告破產
【裁判全文】
臺灣高等法院民事裁定                  99年度破抗字第39號
抗  告  人  鄭忠亮
上列抗告人因聲請宣告金晶雅股份有限公司破產事件，對於中華
民國99年10月28日臺灣桃園地方法院99年度破字第1號所為裁定
提起抗告，本院裁定如下：
    主  文
抗告駁回。
抗告費用由抗告人負擔。
    理  由
一、本件抗告人之聲請及抗告意旨略以：伊係金晶雅股份有限公
    司（原名台灣本雅股份有限公司，下稱金晶雅公司）之債權
    人，因該公司僅有資產新台幣（下同）25萬1286元、車牌號
    碼9C-5479號自用小客貨車、5169-ER號自用小客車，但積欠
    債務累計達3576萬5327元（詳附表所示)，該公司資產顯已
    不足清償債務，爰向原法院聲請宣告該公司破產。然原法院
    不查，逕以該公司積欠稅款已逾前開資產25萬1286元，已無
    宣告破產實益為由，裁定駁回伊之聲請，於法自有違誤，求
    予將原裁定廢棄云云。
二、按營業稅稅款、滯報金、怠報金、滯納金及利息等稅捐之徵
    收，優先於普通債權；土地增值稅、地價稅、房屋稅之徵收
    ，優先於一切債權及抵押權；加值型及非加值型營業稅法第
    57條、稅捐稽徵法第6條第1項、第2項分別定有明文；且，
    對於破產財團之財產有優先權之債權，先於他債權而受清償
    （破產法第112條參照）。又債務人之資產已不足清償稅捐
    等優先債權，他債權人更無受償之可能，倘予宣告破產，反
    而須優先支付破產財團之管理、分配所生之費用及破產管理
    人之報酬等財團費用，將使破產財團之財產更形減少，優先
    債權人即稅捐機關之債權減少分配或無從分配，其他債權人
    更無在破產程序受分配之可能，顯與破產制度之本旨不合，
    尚難認有宣告破產之實益（最高法院98年度第4次民事庭會
    議決議(一)意旨參照）。經查：
    (一)、抗告人係金晶雅公司之債權人，該公司資產僅有25萬12
        86元及前開兩部車輛，並積欠稅款3313萬5327元等情，
        有卷附本票、資產負債表、資產動用明細表及相關單據
        、財政部台灣省北區國稅局中壢稽徵所99年9月30日北
        區國稅中壢四字第0991015823號函檢附欠稅查詢明細表
        可憑（見原法院卷第68頁、第8頁、第46至55頁、第76
        至81頁），足認金晶雅公司積欠之稅款已逾其公司資產
        ，顯無宣告破產之實益甚明。是以，原法院以金晶雅公
        司之資產既已不足清償稅款等優先債權，宣告該公司破
        產並無實益為由，裁定駁回抗告人之聲請，於法核無不
        當。
    (二)、抗告人雖主張：金晶雅公司之資產尚有系爭車輛，且無
        須支付曾委任律師之費用34萬元，故本件仍可構成破產
        財團云云。然查：
        1.按破產，對債務人不能清償債務者宣告之，為破產法
          第57條所明定；又依同法第148條規定之旨趣，除債
          務人之財產不敷清償財團費用及財團債務外，尚難認
          無宣告破產之實益。是以，法院就破產之聲請，依同
          法第63條第2項之規定，應本於職權為必要之調查，
          倘債務人確無財產可構成破產財團，或債務人之財產
          不敷清償財團費用及財團債務，無從依破產程序清理
          其債務時，即得以無宣告破產之實益，裁定駁回聲請
          （最高法院96年度台抗字第398號裁定意旨參照）。
        2.準此以觀，債務人不能清償債務而向法院聲請宣告破
          產時，其有無宣告破產之實益，本即屬法院是否准予
          宣告破產之審查要件之一。而金晶雅公司資產現金部
          分為25萬1286元，並有優先債權即積欠稅款3313萬53
          27元，為抗告人所不爭執（見本院卷第24頁），則金
          晶雅公司以前開現金優先清償積欠稅款後，仍積欠稅
          款達3288萬4041元；縱金晶雅公司無庸支付律師費用
          34萬元，並認系爭車輛為金晶雅公司之資產，惟該車
          輛均係中古車（見原法院卷第25頁清算前之資產動用
          說明、本院卷第10頁稅務電子閘門財產所得調件明細
          表），經拍賣後所得之剩餘價值亦無可能超逾3288萬
          4041元而足以清償積欠稅款，足見金晶雅公司之資產
          已不足清償稅捐等優先債權，他債權人更無受償之可
          能，故本件已無法構成破產財團。是抗告人主張：金
          晶雅公司之資產尚有系爭車輛，且無須支付曾委任律
          師之費用34萬元，故本件仍可構成破產財團云云，容
          有誤解，仍無可取。
    (三)、從而，原法院以金晶雅公司積欠稅款之優先債權已逾其
        公司之資產，並無宣告破產之實益，而裁定駁回抗告人
        本件宣告金晶雅公司破產之聲請，於法並無違誤。抗告
        意旨仍執前詞指摘原裁定不當，聲明廢棄，為無理由。
三、據上論結，本件抗告為無理由，爰裁定如主文。
中    華    民    國    99    年    12    月    16    日
                    民事第十三庭
                        審判長法  官  蕭艿菁
                              法  官  賴劍毅
                              法  官  楊絮雲
正本係照原本作成。
不得再抗告。
中    華    民    國    99    年    12    月    16    日
                              書記官  王秀雲

司法院資訊處製作；財團法人民間司法改革基金會備份。
